臺灣板橋地方法院刑事判決　　　　　　　　　　　　九十二年度訴字第二二五八號
　　公　訴　人　臺灣板橋地方法院檢察署檢察官
　　被　　　告　乙○○
　　選任辯護人　李後政
右列被告因偽造有價證券案件，經檢察官提起公訴〔九十二年度偵字第一六八０六號
〕，本院判決如左：
    主  文
乙○○連續意圖供行使之用，而變造有價證券，處有期徒刑貳年。緩刑肆年。
附表參編號二所示本票，沒收。
    事  實
壹、乙○○於民國〔下同〕八十一年間，持有附表壹編號二所示本票壹紙，竟基於意
    圖供行使之用之概括犯意，先於九十年三月十五日，在臺北縣永和市○○路○段
    三五０號住處，將附表壹編號二所示本票，偽填「到期日」為「八十一年五月二
    十日」，變造為附表貳編號二所示之本票，變造完成後，持以行使，於九十年三
    月十七日，以存證信函檢附右列票據影本，向債務人請求給付。嗣於九十年三月
    下旬，延續右開概括犯意，在上址，將附表貳編號二所示『變造完成後』之本票
    ，變造「到票日」為「八十九年五月二十日」，並加載受款人為乙○○，變造成
    附表參編號二所示本票；乙○○對右列未發覺之變造有價證券犯行，於九十二年
    七月十五日，向臺灣板橋地方法院檢察署檢察官自首犯罪，嗣並接受裁判。
貳、案經乙○○向臺灣板橋地方法院檢察署檢察官自首後，由同署檢察官偵查起訴。
    理  由
壹、右揭事實，業據被告自白不諱，核與證人王昌財於偵訊時向公訴人結證伊〔王昌
    財〕曾於八十一年間簽發附表壹編號二所示本票交付被告乙○○之意旨〔參見九
    十二年度他字第二二九六號卷第三四頁背面〕，互核相符，復有附表壹編號二、
    附表貳編號二、附表參編號二所示變造前、後之本票影本附偵查卷足參〔所在卷
    頁詳如附表壹、貳、參備註欄〕。堪認被告自白情節，與事實相符，足為認定右
    開事實之依據；關於被告變造系爭本票之時間，業據其於本院審理時陳明〔參見
    本院審判筆錄〕，復有右揭事證足佐，爰據之認定如事實欄；被告乙○○對於未
    發覺之罪自首，嗣並接受裁判，並有本案偵、審卷足參。本件事證明確，被告之
    右開犯行，堪予認定。
貳、核被告乙○○所為，係犯刑法第二百零一條第一項之變造有價證券罪。其變造後
    行使變造有價證券之低度行為，為變造有價證券之高度行為所吸收，不另論罪。
    被告先後貳次變造有價證券犯行，時間緊接，構成要件相同，顯係基於概括之犯
    意反覆為之，依連續犯之規定，論以一罪，並加重其刑。被告所為如附表貳編號
    二所示犯行，起訴書雖未敘及，惟與起訴部份，有連續犯之裁判上一罪之關係，
    為起訴效力所及，本院自得併予審究；又起訴書原記載被告原持有之票據即有附
    表貳編號二所示之「到期日」，嗣據公訴人陳明更正「到期日」為空白〔參見本
    院準備程序筆錄〕，爰據更正後之起訴意旨將本案審結之；被告對於未發覺之罪
    自首，嗣並接受裁判，依法減輕其刑，並依先加後減之規定加減之。爰審酌被告
    犯罪之動機、目的、手段、所致之危害，暨犯罪後態度等一切情狀，量處如主文
    所示之刑；末查，被告未曾受有期徒刑以上刑之宣告，此有臺灣高等法院被告全
    國前案紀錄表附本院卷、刑案資料查註紀錄表附偵查卷足參，經此科刑教訓，當
    知警惕，信無再犯之虞，兼審酌辯護人求予被告緩刑等情，認所宣告之刑，以暫
    不執行為當，併予宣告緩刑，用啟自新；變造如附表參編號二所示之本票，係變
    造之有價證券，不問屬於被告與否，依法宣告沒收。
參、無罪部份：
    一、公訴意旨另以：被先於九十年三月十五日，在臺北縣永和市○○路○段三五
        ０號住處，將附表壹編號一所示本票，偽填「到期日」為「八十一年五月十
        六日」，變造為附表貳編號一所示之本票，於九十年三月下旬，延續右開概
        括犯意，在上址，將附表貳編號一所示『變造完成後』之本票，變造「到票
        日」為「八十九年五月十六日」〔如附表參編號一〕。嗣於九十一年間，甲
        ○○向本院起訴對乙○○追討債務時，持附表參編號一、二所示票據向甲○
        ○主張抵銷，因認被告乙○○尚涉此部份變造有價證券犯行。
    二、被告於自首之際起，迄本案偵審中，固均自承此部份事實，惟「被告或共犯
        之自白，不得作為有罪判決之唯一證據，仍應調查其他必要之證據，以察其
        是否與事實相符。」，為刑事訴訟法第一百五十六條第二項明定。查：
        〔一〕按本票應記載「一、表明其為本票之文字。二、一定之金額。... 六
              、發票年、月、日。」由『發票人簽名』，票據法第一百二十條第一
              項定有明文。欠缺票據法所規定票據上應記載事項之一者，其票據無
              效，復經票據法第十一條第一項前段明定。『發票人簽名』為票據法
              所定本票應記載事項，苟未有發票人簽名，其票據無效。
        〔二〕查附表壹編號一、附表貳編號一、附表參編號一所示『票據』，發票
              人欄『空白』，此有各該『票據』影本附偵查卷可按〔所在卷頁見附
              表備註欄〕，為無效之『票據』；又附表壹編號一所示『票據』記載
              「此致『甲○○』」，參酌右列『票據』『票頭』之『受款人』欄記
              載「甲○○」斟之，該『票據』自係某人填妥附表壹編號一所示文字
              後交付與「甲○○」，不得以「此致『甲○○』」等文字解為「王昌
              華」係「發票人」。又附表壹編號一所示『票據』『發票人』『空白
              』，即為無效之票據。起訴書認附表壹編號一所示『票據』為「王昌
              華」簽發，即嫌無據。再查，證人甲○○於偵訊時係結證稱：附表壹
              編號一所示『票據』係王昌『財』簽發〔參見九十二年度他字第二二
              九六號卷第二二頁背面〕，以公訴人所引證人甲○○於偵訊時之證詞
              為據，亦不能認證人「甲○○」為附表壹編號一所示『票據』之發票
              人；證人甲○○於本院審理時來院結證稱附表壹所示票據壹張係伊〔
              甲○○〕簽發，壹張是王昌財簽發〔參見本院審判筆錄〕，關於附表
              壹編號二所示部份，以發票人欄確經「王昌財」簽名，固係實情，惟
              附表壹編號一所示『票據』，其發票人『空白』，並有「此致『王昌
              華』」等文字，亦見證人「甲○○」非附表壹編號一所示『票據』之
              發票人，其證稱曾簽發附表壹編號一所示『本票』部份，與事實不符
              ，不足採信。
        〔三〕被告在附表壹編號一所示『無效』之票據上，虛載『到期日』為『八
              十一年五月十六日』，但，發票人欄依然空白〔如附表貳編號一〕，
              虛載上項『到期日』後，仍為無效之票據。其後將附表貳編號一所示
              『票據』上發票日更為「八十九年五月十六日」，發票人依然空白〔
              如附表參編號一〕，仍為無效之票據。除非行為人另偽造本票『發票
              人』簽名於附表壹編號一、附表貳編號一、附表參編號一所示『本票
              』之發票人欄，若否，既與變造有價證券罪之構成要件顯不相當，亦
              不得執偽造有價證券罪責相繩。
        〔四〕又被告於虛載附表貳編號一所示『到期日』後，即以存證信函檢附附
              表貳編號一所示『票據』催請債務人給付，業據其於自首時陳明。『
              到期日』更為『八十九年五月十六日』後，於九十一年間，甲○○向
              本院起訴對乙○○追討債務時，持向甲○○主張抵銷，此有本院九十
              一年度簡上字第二六六號民事判決影本在卷足參，始終未有偽造本票
              『發票人』簽名之事實。凡此情節，堪認被告係錯將無效之本票先後
              填載、變更『到期日』即誤為完成『發票行為』並持以『行使』，並
              無將附表貳編號一、附表參編號一所示『本票』充偽造、變造有價證
              券之器械原料之故意。
        〔五〕查被告於本院九十一年度簡上字第二六六號民事案件審理時，僅提出
              附表參編號一所示『面額壹佰壹拾萬』之無效本票主張抵銷，並未提
              出附表參編號二所示面額參拾萬之本票主張抵銷，此有本院九十一年
              度簡上字第二六六號民事判決影本在卷足參，尚不得遽謂被告曾於右
              開民事案件審理時行使附表參編號二所示變造之有價證券。
    三、綜前所述，被告此部份變造有價證券之自白，與事實不符，復查無其他積極
        確切之事證，足認被告尚有此部份變造有價證券犯行、行使變造有價證券犯
        行，當屬不能證明其此部份犯罪，惟公訴意旨認此部份與有罪部份，有連續
        犯之裁判上一罪之關係，爰不另為無罪之諭知。
據上論斷，應依刑事訴訟法第二百九十九條第一項前段，刑法第五十六條、第二百零
一條第一項、第二百零五條、第六十二條、第七十四條第一款，罰金罰鍰提高標準條
例第一條前段，判決如主文。
本案經檢察官王家春到庭執行職務。
中      華      民      國      九十三      年      一    月  二十九    日
                                  臺灣板橋地方法院刑事第七庭
                                          審判長法  官  鄭水銓
                                                法  官  侯志融
                            法  官  陳福來
右正本證明與原本無異。
如不服本判決，應於判決送達後十日內，向本院提出上訴狀。
                                                書記官  林兆嘉
中      華      民      國      九十三      年      二    月    三      日
附表壹：
┌──┬─────┬────┬────┬─────┬────┬─────┐
│編號│本票  號碼│發 票 日│到 期 日│票面金額〔│發 票 人│備      註│
│    │          │        │        │新台幣元〕│        │          │
├──┼─────┼────┼────┼─────┼────┼─────┤
│一  │TH0000000 │81/05/16│〔空白〕│1,100,000.│〔空白〕│影本附九十│
│    │          │        │        │          │        │二年度他字│
│    │          │        │        │          │    │第二二九六│
│    │          │        │        │          │        │號卷第十二│
│    │          │        │        │          │        │頁。      │
├──┼─────┼────┼────┼─────┼────┼─────┤
│二  │TH0000000 │81/04/20│〔空白〕│  300,000.│王昌財  │影本附九十│
│    │          │        │        │          │        │二年度他字│
│    │          │        │        │          │        │第二二九六│
│    │          │        │        │          │        │號卷第十六│
│    │          │        │        │          │        │頁。      │
└──┴─────┴────┴────┴─────┴────┴─────┘
附表貳：
┌──┬─────┬────┬────┬─────┬────┬─────┐
│編號│本票  號碼│發 票 日│到 期 日│票面金額〔│發 票 人│備      註│
│    │  │        │        │新台幣元〕│        │          │
├──┼─────┼────┼────┼─────┼────┼─────┤
│一  │TH0000000 │81/05/16│81/05/16│1,100,000.│〔空白〕│影本附九十│
│    │          │        │        │          │        │二年度他字│
│    │          │        │        │          │        │第二二九六│
│    │          │        │        │          │        │號卷第十三│
│    │          │        │        │          │        │頁。      │
├──┼─────┼────┼────┼─────┼────┼─────┤
│二  │TH0000000 │81/04/20│81/05/20│  300,000.│王昌財  │影本附九十│
│    │          │        │        │          │        │二年度他字│
│    │          │        │        │          │        │第二二九六│
│    │          │        │        │          │        │號卷第十七│
│    │          │        │        │          │        │頁。      │
└──┴─────┴────┴────┴─────┴────┴─────┘
附表參：
┌──┬─────┬────┬────┬─────┬────┬─────┐
│編號│本票  號碼│發 票 日│到 期 日│票面金額〔│發 票 人│備      註│
│    │          │        │        │新台幣元〕│        │          │
├──┼─────┼────┼────┼─────┼────┼─────┤
│一  │TH0000000 │81/05/16│89/05/16│1,100,000.│〔空白〕│影本附九十│
│    │          │        │        │          │        │二年度他字│
│    │          │        │        │          │        │第二二九六│
│    │          │        │        │          │        │號卷第十四│
│    │          │        │        │          │        │頁。      │
│    │          │        │        │          │        │受款人欄虛│
│    │          │        │        │          │        │填為『王昌│
│    │      │        │        │          │        │銘』      │
├──┼─────┼────┼────┼─────┼────┼─────┤
│二  │TH0000000 │81/04/20│89/05/20│  300,000.│王昌財  │影本附九十│
│    │          │        │        │          │        │二年度他字│
│    │          │        │        │          │        │第二二九六│
│    │          │        │        │          │        │號卷第十八│
│    │          │        │        │          │        │頁。      │
│    │          │        │        │          │        │受款人欄加│
│    │          │        │        │          │        │填為『王昌│
│    │          │        │        │          │        │銘』      │
└──┴─────┴────┴────┴─────┴────┴─────┘
附錄本案論罪科刑法條全文：
刑法第二百零一條：
意圖供行使之用，而偽造、變造公債票、公司股票或其他有價證券者，處三年以上十
年以下有期徒刑，得併科三千元以下罰金。
行使偽造、變造之公債票、公司股票或其他有價證券，或意圖供行使之用，而收集或
交付於人者，處一年以上七年以下有期徒刑，得併科三千元以下罰金。
